臺灣彰化地方法院民事判決　94年度訴字第206號
原　　　告　己○○
訴訟代理人　庚○○
被　　　告　丁○○○
　　　　　　丙○○
　　　　　　甲○○
　　　　　　戊○○
兼　共　同
訴訟代理人　乙○○
上列當事人間請求租佃爭議事件，經彰化縣政府移送前來，本院
於民國94年9月2日言詞辯論終結，判決如下：
    主  文
被告應就坐落彰化縣福興鄉○○段第1926地號土地與原告續訂耕
地三七五租約。
訴訟費用由被告負擔。
    事實及理由
一、原告主張：其向被告承租坐落彰化縣福興鄉○○段第1926地
    號土地，於民國91年底租期屆滿，兩造均未於法定期間內申
    請續訂租約或收回自耕，經福興鄉公所註銷三七五租約後，
    原告仍有續耕，然請求為租約登記遭被告所拒，故聲請續訂
    租約，原告自86年起至93年間均有申請休耕、種植綠肥，公
    所准就休耕，公所不准就繼續耕作，聲明求為判決被告應同
    意就系爭耕地續訂租約等語。
二、被告辯稱：系爭耕地租約已於91年底期滿，承租人及出租人
    均未於法定期間內申請續訂租約或收回自耕，經福興鄉公所
    註銷在案，原告自86年起至93年間不但不為繼續耕作，任令
    耕地荒蕪，雜草叢生達1年以上，建物位在耕地南方，顯不
    影響農作收成，原告所稱因田邊有建物影響工作收成，故辦
    理休耕配合農業政策，經被告提出書面有廢耕情事後，原告
    始主張有申請休耕、翻耕之理由，向福興鄉公所申請，公所
    亦未實地勘察即任令原告之申請，原告任耕地荒蕪，編造田
    邊有建物影響工作收成申請休耕，再以休耕申請領取農業補
    助，直至94年4月才真正種稻，原告顯有不為繼續耕作情形
    ，被告自得終止租約，原告不需要以系爭土地維生，如靠老
    農津貼，亦可維生，原告在93年2期是因為買不到豆苗種子
    才申請休耕，故聲明求為判決駁回原告之訴等語。
三、兩造不爭執之事實：
  (1)兩造為坐落彰化縣福興鄉○○段第1926地號土地之承租人與
    出租人。
  (2)坐落彰化縣福興鄉○○段第1926地號土地之三七五耕地租約
    於91年12月31日期滿。
  (3)租期屆滿時，兩造均未申請續訂租約或收回自耕，經公告註
    銷三七五租約。
四、按耕地三七五減租條例第二十條規定：耕地租約於租期屆滿
    時，除出租人依本條例收回自耕外，如承租人願繼續承租者
    ，應續訂租約，故租約期滿時，承租人如有請求續租之事實
    ，縱為出租人所拒絕，租賃關係亦非於租期屆滿而當然消滅
    。復按耕地租約在租佃期限未屆滿前，承租人非因不可抗力
    繼續一年不為耕作時，出租人得終止租約，耕地三七五減租
    條例第十七條第一項第四款定有明文。所謂「非因不可抗力
    繼續一年不為耕作」，則指承租人消極不予耕作，任令荒廢
    者而言。經查：系爭土地租期屆滿時，兩造均未申請續訂租
    約或收回自耕，雖經公告註銷三七五租約，應續訂租約，故
    租約期滿時，然承租人即原告既有請求續租之事實，縱然出
    租人即被告拒絕續約，揆諸前揭說明，本件系爭租賃關係亦
    非於租期屆滿而當然消滅。又查：被告所辯原告自86年至93
    年間即未耕作之事實，雖提出照片為證，然原告所主張系爭
    土地為配合政府政策，而於86年、87年1期、88年2期、89年
    、90年、91年、92年2期、93年均已向彰化縣福興鄉公所、
    鹿港鎮鎮公所申請休耕或輪作並領取補助款一節，有彰化縣
    福興鄉公所函及鹿港鎮公所函在卷可稽，亦堪信為真實。被
    告雖質疑公所亦未實地勘察即任令原告之申請，然並未能舉
    證證明原告辦理休耕有何違法之處，是系爭耕地因配合政府
    稻田轉作計畫休耕並經核定有案，與無正當理由不為耕作之
    情形即屬有間，自無耕地三七五減租條例第十七條第一項第
    四款規定之適用，被告指稱原告已達繼續一年不為耕作，兩
    造間之租約應已終止等語，當無可採。
五、兩造其餘攻擊防禦方法，於判決結果不生影響，故毋庸一一
    論列，附此敘明。
六、結論：原告之訴為有理由，依民事訴訟法第78條、第85條第
    1項。
中　　華　　民　　國　　94　　年　　9　　月　　16　　日
                  民事第一庭    法　官　陳弘仁
以上正本係照原本作成。
如對判決上訴，應於判決送達後20日內向本院提出上訴狀。
中　　華　　民　　國　　94　　年　　9　　月　　16　　日
                      　　　    書記官　王宣雄
